臺灣板橋地方法院民事判決　　　　　　　95年度訴字第1403號
原　　　告　行政院農業委員會林務局新竹林區管理處
法定代理人　乙○○
訴訟代理人　王寶輝律師
複 代 理人　鄭淑燕律師
　　　　　　吳嘉榮律師
被　　　告　丑○○
　　　　　　壬○○
　　　　　　癸○○
　　　　　　　　　　　　巷14.
　　　　　　子○○
　　　　　　丙○○
　　　　　　　　　　　　號
　　　　　　寅○○○
　　　　　　　　　　　　巷6號.
　　　　　　甲○○
　　　　　　己○○
　　　　　　辛○○
　　　　　　庚○○
　　　　　　戊○○
　　　　　　丁○○
上列當事人間請求返還林地事件，經本院於民國96年1月4日言詞
辯論終結，判決如下：
    主  文
被告丑○○應將坐落台北縣三峽鎮○○段東眼小段第壹捌地號、
如附圖乙所示、面積仟零肆拾平方公尺土地上之果樹剷除，
將土地返還原告。
被告丑○○、壬○○、癸○○、子○○、丙○○、寅○○○、甲○○、己○○、辛○○、庚○○、戊○○及丁○○應將坐落台北
縣三峽鎮○○段東眼小段第壹捌地號、如附圖甲所示、面積肆仟
佰伍拾貳平方公尺土地上果樹剷除，將土地返還原告。
訴訟費用由被告丑○○負擔五分之二，餘由被告丑○○、壬○○
、癸○○、子○○、丙○○、寅○○○、甲○○、己○○、辛○○、庚○○、戊○○及丁○○連帶負擔。
本判決第一項於原告以新台幣拾萬伍仟元為被告丑○○供擔
保後，得假執行；但被告丑○○如以新台幣壹佰萬肆仟壹佰玖拾
元為原告預供擔保，得免為假執行。
本判決第二項於原告以新台幣肆拾柒萬玖仟元為被告丑○○、壬○○、癸○○、子○○、丙○○、寅○○○、甲○○、己○○、
辛○○、庚○○、戊○○及丁○○供擔保後，得假執行；但被告
丑○○、壬○○、癸○○、子○○、丙○○、寅○○○、甲○○
、己○○、辛○○、庚○○、戊○○及丁○○如以新台幣壹佰肆
拾萬陸仟壹佰陸拾元為原告預供擔保，得免為假執行。
    事實及理由
一、程序方面：本件被告子○○、寅○○○、甲○○、己○○、
    辛○○、庚○○、丁○○未於言詞辯論期日到場，核無民事
    訴訟法第386 條各款所列情形，爰依原告聲請，由其一造辯
    論而為判決。
二、原告主張：系爭坐落台北縣三峽鎮○○段東眼小段18地號土
    地（下稱系爭土地）、使用分區屬森林區，原規劃為「烏來
    事業區第37林班」（下稱系爭林班），係前台灣省政府農林
    廳林務局所管理之林地，嗣因台灣省政府功能業務與組織調
    整，遂於民國（下同）88年11月19日以「接管」為原因登記
    中華民國所有，並由原台灣省政府農林廳林務局新竹林區管
    理處所改組之原告接續管理系爭土地，有土地登記簿謄本可
    稽。被告丑○○前於78年11月1 日曾以栽植桂竹造林為由，
    向原告承租系爭土地內編號251 號、面積0.28公頃林地，約
    定租期自78年11月1 日至87年10月31日計9 年；另被告丑○○、壬○○、陳林輗3 人（陳林輗已於86年1 月22日死亡，
    其繼承人為被告丑○○、壬○○、癸○○、子○○、丙○○
    、寅○○○、甲○○、己○○、辛○○、庚○○、戊○○、
    丁○○）亦共同承租系爭土地內編號240 號、面積0.47 公
    頃土地，約定租期自78年11月1 日至87年10月31日計9 年，
    且各簽訂有台灣省國有森林用地出租造林契約書（下稱系爭
    出租造林契約書）1 份可稽，系爭出租造林契約書均約定承
    租人應栽植桂竹造林，且契約期滿承租人如需繼續租用應依
    「台灣省國有林事業區出租造林地管理辦法」第9 條規定，
    以造林成績優良，無違反契約或有關法令者為限，於租約屆
    滿前3 個月申請原告續租，逾期視為放棄，期滿由原告收回
    林地（系爭出租造林契約書第10條）。惟被告等簽訂上開出
    租造林契約後，並未依約栽植桂竹造林，而係種植柑桔等果
    樹，以為定期收穫農作物，顯與造林之目的不合；直至87年
    10 月31 日租期屆滿，經原告勘測人員發現上情，屢以口頭
    告知不再辦理續租，被告等均置之不理。原告乃於94年7 月
    29日再以存證信函催告返還土地，被告等亦置若罔聞。被告
    等於租期屆滿後，被告丑○○無權占有系爭土地內如附圖乙
    所示部分、面積3043平方公尺土地上種植果樹；被告丑○○
    、壬○○、癸○○、子○○、丙○○、寅○○○、甲○○、
    己○○、辛○○、庚○○、戊○○及丁○○無權占有系爭土
    地內如附圖甲所示部分、面積4352平方公尺土地上種植果樹
    ，原告自得基於管理機關之地位，依民法第767 條前段規定
    ，請求被告等剷除果樹並返還所占有之土地等語。並聲明請
    求：(一)被告丑○○應將坐落系爭土地內如附圖乙所示、面積
    3043平方公尺土地上果樹剷除，將上開土地返還原告。(二)被
    告丑○○、壬○○、癸○○、子○○、丙○○、寅○○○、
    甲○○、己○○、辛○○、庚○○、戊○○及丁○○應將系
    爭土地內如附圖所示乙部分、面積4352平方公尺土地上果樹
    剷除，將上開土地返還原告。(三)願供擔保請准宣告假執行。
二、被告子○○、寅○○○、甲○○、己○○、辛○○、庚○○
    、丁○○未於言詞辯論期日到場，亦未提出準備書狀作何聲
    明或陳述。
三、被告丑○○、壬○○對於簽立系爭2 份出租造林契約書、及
    其等與被告癸○○、丙○○、戊○○對於被繼承人陳林輗亦
    有簽立出租造林契約書等事實並不爭執，復有系爭2 份出租
    造林契約書影本在卷可稽，惟辯以：要求原告給與補償後才
    願意返還土地等語。
四、兩造不爭執事項：
  (一)系爭土地、使用分區屬森林區，原規劃為「烏來事業區第37
    林班」，係前台灣省政府農林廳林務局所管理之林地，嗣因
    台灣省政府功能業務與組織調整，遂於88年11月19日以「接
    管」為原因登記中華民國所有，並由原台灣省政府農林廳林
    務局新竹林區管理處所改組之原告接續管理系爭土地，有土
    地登記簿謄本可稽。
  (二)被告丑○○前曾於78年11月1 日以栽植桂竹造林為由，向原
    告承租系爭土地內編號251 號、面積0.28公頃林地，約定租
    期自78年11月1 日至87年10月31日計9 年，簽立書面租約日
    期為80年9 月13日。另被告丑○○、壬○○、陳林輗3 人（
    陳林輗已於86年1 月22日死亡，由被告丑○○、壬○○、癸○○、子○○、丙○○、楊寅○○○、甲○○、己○○、辛○○、庚○○、戊○○、丁○○等人繼承）亦共同承租系爭
    土地內編號240 號、面積0.47公頃土地，約定租期自78年11
    月1 日至87年10月31日計9 年，且簽立書面租約日期為81年
    1 月22日。並有系爭出租造林契約書影本2 份、陳林輗繼承
    系統表及繼承人戶籍謄本可稽。
  (三)系爭出租造林契約書約定承租人應栽植桂竹造林（參系爭出
    租造林契約書第5 條），且契約期滿承租人如需繼續租用應
    依台灣省國有林事業區出租造林地管理辦法第9 條規定，以
    造林成績優良，無違反契約或有關法令者為限，於租約屆滿
    前3 個月申請原告續租，逾期視為放棄，期滿由原告收回林
    地（參系爭出租造林契約書第10條）。
  (四)被告丑○○於系爭出租造林契約租期屆滿後，無正當權源占
    有系爭土地內如附圖乙所示部分、面積3043平方公尺土地上
    種植果樹；被告丑○○、壬○○、癸○○、子○○、丙○○
    、寅○○○、甲○○、己○○、辛○○、庚○○、戊○○及
    丁○○於出租造林契約租期屆滿後，無權占有系爭土地內如
    附圖甲所示、面積4352平方公尺土地，並種植柑桔果樹。此
    有本院95年9 月15日勘驗筆錄、台北縣樹林地政事務所土地
    複丈成果圖、原告所提現場照片可稽。
五、按所有人對於無權占有或侵奪其所有物者，得請求返還之。
    對於妨害其所有權者，得請求除去之。民法第767 條前段及
    中段定有明文。本件被告對於系爭出租造林契約租期屆滿後
    ，被告丑○○已無法律上正當權源，猶占有系爭土地內如附
    圖乙所示、面積3043平方公尺土地種植果樹；被告丑○○、
    壬○○、癸○○、子○○、丙○○、寅○○○、甲○○、己○○、辛○○、庚○○、戊○○及丁○○等人無法律上正當
    權源，仍占有系爭土地內如附圖甲所示、面積4352平方公尺
    土地，其上種有柑桔果樹之事實並未爭執，復有原告所提現
    場照片，且經本院現場勘驗屬實及委請地政事務所人員測量
    ，製有本院95年9 月15日勘驗筆錄，及台北縣樹林地政事務
    所土地複丈成果圖附卷足徵。則原告依上開規定，請求被告
    丑○○應將坐落系爭土地內如附圖乙所示、面積3043平方公
    尺土地上果樹剷除，將上開土地返還原告；及被告丑○○、
    壬○○、癸○○、子○○、丙○○、寅○○○、甲○○、己○○、辛○○、庚○○、戊○○及丁○○應將系爭土地內如
    附圖甲所示、面積4352平方公尺土地上果樹剷除，將上開土
    地返還原告，洵為正當，應予准許。至於被告所辯要求原告
    給予補償乙節，未據其說明何以要求原告給予補償之法律依
    據，況依國有林事業區出租造林地管理要點第3 點第7 款：
    「租地造林人違反規定種植農作物者，林務局得終止租約，
    並將其地上物收歸國有，如有損失，租地造林人應依約賠償
    ；但其責任不屬租地造林者，不在此限。」規定，原告尚得
    向被告要求依約賠償（雖原告於本件中未為此請求），是被
    告上開所辯，顯無可取。
六、從而，原告基於民法第767 條規定，請求被告丑○○應將坐
    落系爭土地內如附圖乙所示、面積3043平方公尺土地上果樹
    剷除，將上開土地返還原告；及被告丑○○、壬○○、癸○○、子○○、丙○○、寅○○○、甲○○、己○○、辛○○
    、庚○○、戊○○及丁○○應將系爭土地內如附圖所示乙、
    面積4352平方公尺土地上果樹剷除，將上開土地返還原告，
    為有理由，應予准許。
七、兩造陳明願供擔保請為宣告假執行或免為假執行，經核均與
    規定相符，爰分別酌定相當之擔保金額予以宣告。
八、本件事證已臻明確，兩造其餘主張、攻擊防禦方法及所提證
    據，核與本院上開論斷無涉或無違，爰不予贅述，附此敘明
    。
九、結論：原告之訴為有理由，依民事訴訟法第385 條第1 項前
    段、第78條、第85條第1 項但書、第2 項、第390 條第2 項
    、第392 條，判決如主文。
中　　華　　民　　國　　96　　年　　1 　　月　　18　　日
                  民事第一庭    法　官　陳翠琪
以上正本係照原本作成
如對本判決上訴，須於判決送達後20日內向本院提出上訴狀
中　　華　　民　　國　　96　　年　　1 　　月　　19　　日
                            書記官　李瑞芝
